【裁判字號】    98,訴,1335
【裁判日期】    990421
【裁判案由】    強盜等
【裁判全文】
臺灣高雄地方法院刑事判決              98年度訴字第1335號
公  訴  人  臺灣高雄地方法院檢察署檢察官
被      告  丁○○
輔  佐  人  戊○○
指定辯護人  本院公設辯護人蘇鴻吉
上列被告因強盜等案件，經檢察官提起公訴（98年度偵字第2474
7 號），本院判決如下：
    主  文
丁○○犯強盜未遂罪，處有期徒刑參年肆月；又犯傷害罪，處有
期徒刑參月。應執行有期徒刑參年陸月。
    事  實
一、丁○○於民國98年8 月20日下午3 時20分許，行經高雄市三
    民區○○○街132 巷11號前，見甲○○獨自一人，竟基於為
    自己不法之所有，強盜他人財物及傷害人身體之犯意，持其
    於路旁所拾得磚塊1 塊，敲打甲○○之頭部2 、3 下，使甲○○感到暈眩而不能抗拒後，強取甲○○背在右肩之皮包，
    甲○○因丁○○強拉皮包而倒地，丁○○復持磚塊毆打甲○○頭部數下，接續強拉甲○○之皮包，造成甲○○受有頭部
    外傷、雙膝擦傷等傷害。雙方拉扯之際，適為甲○○之父親
    乙○○於屋內發現，乃出門上前欲拉住丁○○，惟遭丁○○
    另起傷害之犯意，起身用力撥開乙○○，乙○○因而倒地並
    受有顏面挫傷、右手、雙膝擦傷及挫傷等傷害，丁○○趁隙
    逃逸，而未遂。乙○○旋起身追趕至高雄市○○區○○街51
    號前，將丁○○逮獲後報警處理，並扣得磚塊1 塊。
二、案經甲○○、乙○○訴由高雄市政府警察局三民第一分局報
    告臺灣高雄地方法院檢察署檢察官偵查起訴。
    理  由
一、程序方面
  (一)本院以下所引用之具傳聞性質之證據，檢察官、被告、輔佐
    人及指定辯護人於本案言詞辯論時，均同意有證據能力，本
    院審酌各該證據均非違法蒐證取得之證據，且依該證據作成
    情況作為證據應為適當，依刑事訴訟法第159 條之5 第1 項
    規定，應有證據能力。
  (二)被告丁○○於98年8 月20日警詢時所為之陳述具自白之任意
    性：
    被告於上開時間，於警詢時陳稱：在凱歌路的柏油路旁撿拾
    磚塊，以該石塊向該女子之頭部打2 下，並搶該女子的手提
    袋等語，業據本院於準備程序中勘驗警詢影音光碟在卷可案
    （本院卷第55至60頁反面），被告雖就本件相關之出手搶被
    害人之包包部分於勘驗時答稱並非其聲音，惟被告就警詢錄
    音錄影光碟未曾中斷乙情，並無爭執（本院卷第61頁），且
    亦表示在警詢過程中身體狀況沒有問題，也可以理解警察的
    提問（本院卷第61頁），又被告經財團法人台灣省私立高雄
    仁愛之家附設慈惠醫院（下稱慈惠醫院）為精神鑑定，認被
    告雖有嚴重焦慮及重度憂鬱情形，惟排除被告有腦器質性障
    礙，而被告之思考內容無妄想症狀，知覺正常，無幻覺症狀
    、認知功能正常，且認被告行為當時並無因精神障礙或其他
    心智缺陷而達不能辨識其行為違法，或者辨識行為違法能力
    顯著降低之情（本院卷第111 、112 頁），上開警詢係甫於
    案發後約4 小時所製作，被告既無精神疾病，足證其於警詢
    時之精神狀態應屬正常，所為之自白自具任意性，況被告於
    本院聲羈訊問時亦答稱：我有搶人家東西及拿磚頭砸人家的
    頭等語（本院聲羈卷第4 頁），亦與警詢時所欲表示之內容
    相同，益證被告於上開警詢時之自白任意性，並無欠缺。
二、訊據被告丁○○固於警詢時坦認上情，惟於本院則僅承認有
    持磚塊攻擊被害人甲○○之頭部2 下，而矢口否認有強盜甲○○皮包及傷害乙○○之犯行，並以：係不小心碰到被害人
    甲○○之皮包，並無出手拉扯其皮包之舉措，而案發當時之
    行為可能是受精神疾病之影響所致等語，資為抗辯。經查：
  (一)上開事實，業據被告於警詢及本院聲羈訊問時坦認在案，且
    其自白任意性並無欠缺，已如前述，核與被害人甲○○於本
    院證稱：係在自家門前遭被告持磚塊自背後攻擊頭部，伊感
    到暈眩時，被告即出手拉住伊右肩上之皮包，因而被拖倒在
    地，被告並持續以磚塊攻擊伊頭部，被告拉皮包的力量很大
    ，拉扯的時間約為5 秒鐘等語（本院卷第116 頁反面至118
    頁反面）；乙○○於本院證述：案發時在屋內聽到聲音，透
    過玻璃門看到被告以磚塊打甲○○，甲○○因而倒地，被告
    出手搶甲○○之皮包，伊出門想抓著被告胸口的衣服，此時
    被告突然起身將伊用力撥倒在地等語（本院卷第120 頁反面
    ），互核被告之自白與證人甲○○、乙○○之證詞，就本件
    案發過程，大致相符；復有扣案磚塊用以證明被告確係以磚
    塊攻擊甲○○；高雄醫學大學附設中和紀念醫院診斷證明書
    可以佐證甲○○、乙○○所受之傷害等在卷可證。
  (二)被告雖以係不小心碰到被害人甲○○之皮包，並無出手拉扯
    其皮包之舉措等語置辯。惟證人甲○○於本院證稱：被告出
    手拉皮包之力量很大等語，足認被告係有意取走甲○○之皮
    包，而非不小心碰到。又被告另以本件案發當時之行為可能
    是受精神疾病之影響所致為由抗辯。惟經本院囑託慈惠醫院
    為精神鑑定，認被告雖有焦慮及憂鬱之情形，惟認為被告既
    無明顯的精神症狀，而且其現實感尚稱完整，評估其犯案當
    時並無因精神障礙或其他心智缺陷而達不能辨識其行為違法
    ，或者辨識行為違法能力顯著降低之情，有該院鑑定報告書
    在卷可查（本院卷第110 至112 頁），是被告此一抗辯亦不
    足採。
  (三)本件事證明確，被告犯行洵堪認定，應依法論科。
三、論罪科刑
  (一)查扣案磚塊長約13公分、寬約11.5公分、高約6.5 公分，呈
    四方形立體狀，質地堅硬，業經本院於準備程序當庭提示並
    勘驗無誤（本院卷第37頁），被告持上開磚塊重擊甲○○頭
    部，是被告之強暴行為顯然已致被害人甲○○不能抗拒，而
    欲取走其財物。核被告所為，係犯刑法第328 條第1 項、第
    4 項強盜未遂罪及刑法第277 條第1 項傷害罪。被告以磚塊
    重擊被害人甲○○頭部，並拉扯甲○○之皮包，顯已著手於
    強盜犯行，因甲○○之防護財物及乙○○即時出現，被告使
    罷手逃逸，未能得逞，為未遂犯，爰依刑法第25條第2 項之
    規定，減輕其刑；又被告在強盜過程對於甲○○所施之強暴
    手段（持磚塊重擊甲○○頭部），客觀上有使人受傷之可能
    ，被告亦有預見可能，仍予逕予施暴，主觀上顯具傷害之故
    意，且就犯罪全部過程觀之，要難認係強暴、脅迫之必要手
    段或當然結果（最高法院70年台上字第1022號判例、91年度
    台上字第1441號判決意旨參照）自應另予評價。又所犯強盜
    未遂及傷害（傷害甲○○部分），係以傷害形成其暴力行為
    ，依一般社會通念，具有施強暴行為之等同或部分等同情形
    ，為避免對於同一不法要素過度評價，應認係出於一行為所
    致，為想像上競合犯，並依刑法第55條規定，從一重強盜未
    遂罪論處。被告上開強盜未遂及傷害（傷害乙○○部分）等
    犯行，犯意各別，行為互殊，應予分論併罰。起訴書認被告
    傷害乙○○部分係基於與傷害甲○○之同一犯意而接續為之
    ，認應成立1 傷害罪。惟被告傷害甲○○之犯意係起於其為
    強盜甲○○之皮包時，斯時乙○○並非與甲○○同行，自難
    認同時有傷害甲○○以外之人之犯意，嗣乙○○目睹上情，
    出門營救甲○○，並欲擒住被告，被告為離開現場，起身用
    力撥開乙○○，乙○○因而倒地並受有上述之傷害，被告另
    起犯意之情甚明，併此敘明。
  (二)按「刑法第321 條第1 項第3 款攜帶兇器竊盜罪，所稱之兇
    器，乃依一般社會觀念足以對人之生命、身體、安全構成威
    脅，而具有危險性之「器械」而言，已見前述（關於『器械
    』一語，參見社會秩序維護法第63條第1 項第1 款『無正當
    理由攜帶具有殺傷力之【器械】』；及本院79年台上字第52
    53號判例『螺絲起子為足以殺傷人生命、身體之【器械】』
    用語）。而磚塊、石頭乃自然界之物質，尚難謂為通常之『
    器械』，從而持磚塊、石頭砸毀他人車窗竊盜部分，尚難論
    以攜以攜帶兇器竊盜罪。」，最高法院92年度台非字第38號
    判決著有明文。是以起訴意旨認被告持磚塊攻擊被害人而欲
    行強盜之行為而不遂，係犯刑法第330 條第2 項攜帶兇器加
    重強盜未遂罪，依上開說明尚有未合，惟起訴之基本社會事
    實同一，本院自應予審理，並變更其起訴法條，併此敘明。
  (三)爰審酌被告隨機於路上持磚塊攻擊被害人頭部，強盜其財物
    ，對社會治安影響重大，致被害人心生恐懼，且以磚塊攻擊
    被害人頭部，稍有不甚，即可能致生性命危險，惡性非輕，
    且未與被害人等達成和解，犯後態度非佳，惟考量其並無前
    科，素行良好，且依慈惠醫院鑑定報告認被告於羅夏克墨漬
    測驗中顯示其有因應障礙情形、貝氏憂鬱量表亦顯示其為重
    度憂鬱程度、貝氏焦慮量表亦顯示其為重度焦慮程度等情，
    及其犯罪動機、手段、犯罪所生之危害等一切情狀，分別量
    處如主文所示之刑，並定應執行之刑。
  (四)扣案之磚塊1 顆，為被告於路旁隨意所撿拾，非被告所有，
    業據被告陳稱在卷，自無庸諭知沒收，附此敘明。
據上論斷，應依刑事訴訟法第299 條第1 項前段、第300 條，刑
法第328 條第1 項、第4 項、第277 條第1 項、第25條第2 項、
、第51條第5 款、第55條，刑法施行法第1 條之1 ，判決如主文
。
本案經檢察官丙○○到庭執行職務。
中    華    民    國    99    年    4     月    21    日
                  刑事第四庭  審判長法  官  洪碩垣
                                    法  官  張  震
                                    法  官  施介元
以上正本證明與原本無異。
如不服本判決應於收受送達後10日內向本院提出上訴書狀，並應
敘述具體理由；如未敘述上訴理由者，應於上訴期間屆滿後20日
內向本院補提理由書（均須按他造當事人之人數附繕本）「切勿
逕送上級法院」。
中    華    民    國    99    年    4     月    21    日
                                    書記官  葉玉芬
附錄本判決論罪科刑法條
中華民國刑法第328條
（普通強盜罪）
意圖為自己或第三人不法之所有，以強暴、脅迫、藥劑、催眠術
或他法，至使不能抗拒，而取他人之物或使其交付者，為強盜罪
，處 5 年以上有期徒刑。
以前項方法得財產上不法之利益或使第三人得之者，亦同。
犯強盜罪因而致人於死者，處死刑、無期徒刑或 10 年以上有期
徒刑；致重傷者，處無期徒刑或 7 年以上有期徒刑。
第 1 項及第 2 項之未遂犯罰之。
預備犯強盜罪者，處 1 年以下有期徒刑、拘役或 3 千元以下罰
金。
中華民國刑法第277條
（普通傷害罪）
傷害人之身體或健康者，處 3 年以下有期徒刑、拘役或 1 千元
以下罰金。
犯前項之罪因而致人於死者，處無期徒刑或 7 年以上有期徒刑
；致重傷者，處 3 年以上 10 年以下有期徒刑。

司法院資訊處製作；財團法人民間司法改革基金會備份。
